【裁判字號】    99,抗,1977
【裁判日期】    991229
【裁判案由】    聲明異議
【裁判全文】
臺灣高等法院民事裁定                  99年度抗字第1977號
抗  告  人  蔡彥鋒
上列抗告人因與相對人林石益間假扣押事件聲明異議，抗告人對
於中華民國99年12月8日臺灣桃園地方法院99年度事聲字第225號
所為裁定提起抗告，本院裁定如下：
    主  文
抗告駁回。
抗告訴訟費用由抗告人負擔。
    理  由
一、按債權人就金錢請求或得易為金錢請求之請求，欲保全強制
    執行者，固得聲請假扣押；惟假扣押非有日後不能強制執行
    或甚難執行之虞者，不得為之，且就前開情事應為釋明，釋
    明如有不足，而債權人陳明願供擔保或法院認為適當者，法
    院得定相當之擔保，命供擔保後為假扣押；又釋明事實上之
    主張者，得用可使法院信其主張為真實之一切證據，民事訴
    訟法第522條第1項、第523條第1項、第526條第1項、第2項
    、第284條前段，分別定有明文。又前揭民事訴訟法第526條
    第2項部分，既已從民國92年2月7日修正前之：「債權人雖
    未為前項釋明，如就債務人所應受之損害已供法院所定之擔
    保者，得命為假扣押。」之規定，修正為：「前項釋明如有
    不足，而債權人陳明願供擔保或法院認為適當者，法院得定
    相當之擔保，命供擔保後為假扣押。」，以與同條第1項：
    「請求及假扣押之原因，應釋明之。」之規定相呼應，是足
    徵請求及假扣押之原因，債權人如未先為釋明，縱就債務人
    所應受之損害供法院所定之擔保者，亦不得命為假扣押，必
    因釋明而有不足，並經債權人陳明願供擔保或法院認為適當
    者，始得命供擔保後為假扣押（該條項立法理由參照）。準
    此，債權人就請求及假扣押之原因，即因請求標的之現狀變
    更，有日後不能強制執行，或甚難執行之情事，如債務人浪
    費財產、增加負擔，或就財產為不利益處分，將成為無資力
    之狀態，或將移往遠地、逃匿無蹤、隱匿財產等，應提出可
    使法院信其主張為真之證據釋明之，必待釋明有所不足，而
    債權人陳明願供擔保以補釋明不足，始得准為假扣押。倘債
    權人未為任何釋明，縱陳明願供擔保，其假扣押之聲請自仍
    不應准許。又釋明其事實上之主張時，應同時提出供法院即
    時進行調查之證據，否則法院無限期命補正之必要（最高法
    院19年抗字第232號判例、同院75年度台抗字第453號裁定意
    旨及同院94年度台抗字第665號裁定意旨參照）。
二、本件聲請及抗告意旨略以：抗告人持有相對人簽發金額分別
    為新臺幣（下同）10萬元、20萬元、20萬元、30萬元之本票
    共4紙，詎抗告人屆期提示均不獲付款，迭經抗告人及所委
    任之律師催討，均未獲相對人置理，顯見相對人之財務已陷
    入窘困，而處於無資力之狀態，且近聞相對人欲處分其位於
    桃園縣大園鄉沙崙村75號之房地，若不准抗告人為假扣押保
    全，則抗告人之債權於日後恐有難以執行之虞，併陳明其願
    供擔保以代釋明，請准就相對人之財產為假扣押云云，固據
    其提出4紙本票、詮誠律師事務所99年11月9日99年誠律字第
    0991109004號函、收件回執等影本為證（見原法院司裁全字
    卷第6至10頁），雖堪認就其請求之權利已盡釋明之責；惟
    抗告人仍未就假扣押之原因、即有日後不能強制執行或甚難
    執行之虞、或應在外國為強制執行之原因，提出具體證據釋
    明以供法院即時進行調查假扣押之必要性，充其量僅能釋明
    其對相對人有債權存在，並無法釋明其債權有何日後不能執
    行或甚難執行之虞之情形。難謂已盡釋明之責，縱就其日後
    是否有不能強制執行或甚難執行之虞等假扣押原因，則僅泛
    稱相對人之財務已陷入窘困處於無資力狀態，且近聞相對人
    欲處分其位於桃園縣大園鄉沙崙村75號之房地云云，而未能
    提出任何釋明，揆諸前揭說明，亦難認足以補釋明之欠缺，
    核與假扣押之法定要件不符，其對相對人聲請假扣押自屬不
    能准許。從而原法院司法事務官處分駁回抗告人假扣押之聲
    請，另由原裁定駁回其異議，均無違誤。抗告意旨指摘原裁
    定不當，求予廢棄，為無理由，應予駁回。
三、據上論結，本件抗告為無理由，爰裁定如主文。
中    華    民    國    99    年    12    月    29    日
                  民事第十九庭
                      審判長法  官  魏麗娟
                            法  官  吳麗惠
                            法  官  李媛媛
正本係照原本作成。
不得再抗告。
中    華    民    國    99    年    12    月    30    日
                            書記官  顧倪淑貞

司法院資訊處製作；財團法人民間司法改革基金會備份。
